【裁判字號】    99,交聲,948
【裁判日期】    991019
【裁判案由】    聲明異議
【裁判全文】
臺灣彰化地方法院交通事件裁定    99年度交聲字第948號
原處分機關   交通部公路總局臺中區監理所彰化監理站
異  議  人   加航通運有限公司
即受處分人
             法定代理人  甲○.
上列異議人即受處分人因違反道路交通管理處罰條例案件，對於
交通部公路總局臺中區監理所彰化監理站99年8月17日彰監4字第
裁64-JA0000000號處分不服，聲明異議，本院裁定如下：
    主  文
異議駁回。
    理  由
一、按汽車裝載貨物超過核定之總重量、總聯結重量者，處汽車
    所有人罰鍰，並記汽車違規紀錄1次。又有上開情形者，應
    責令改正或當場禁止通行，並處新臺幣10,000元罰鍰，超載
    10公噸以下者，以總超載部分，每1公噸加罰新臺幣1,000元
    ；超載逾10公噸至20公噸以下者，以總超載部分，每1公噸
    加罰新臺幣2,000元；超載逾20公噸至30公噸以下者，以總
    超載部分，每1公噸加罰新臺幣3,000元；超載逾30公噸者，
    以總超載部分，每1公噸加罰新臺幣5,000元。未滿1公噸以1
    公噸計算，道路交通管理處罰條例第29條之2第1項、第3項
    定有明文。
二、原處分機關略以：受處分人加航通運有限公司所有之車牌號
    碼899-ZD號營業貨運曳引車，於民國99年7月12日10時23分
    許，在竹山鎮因「載運砂石，經會同司機過磅，總重38.54
    噸，核重35噸，超載3.54噸」違規，經依道路交通管理處罰
    條例第29條之2第1項、第3項規定裁處汽車駕駛人新臺幣(下
    同)1萬4千元罰鍰，並記汽車違規紀錄1次。
三、異議意旨略以：本公司所有之曳引車於99年7月12日當日過
    磅竟因相差23分鐘之隔，而有70公斤之差，且南投縣警察局
    交通隊會同過磅之重量亦僅超過原核重可容許誤差值40公斤
    云云，爰請求撤銷原處分等語。
四、經查：受處分人對於上揭時間、地點為警舉發之違規事實，
    並不否認，且有舉發違反道路交通管理事件通知單1紙在卷
    可稽。受處分人雖辯稱係因南投縣政府警察局竹山鎮○○○
    ○道路溫水地磅管制站之地磅有誤差，至過磅總重38.54公
    噸，超載重量達3.54公噸，而超過10%容許誤差值之範圍，
    惟依受處分人所提實秤重38.47公噸亦屬逾越核定總重量之
    違規行為，是以本件受處分人之上開車輛當次載貨總重量，
    無論是依舉發地點之過磅結果，或受處分人自行提出之單據
    ，均顯示已超過核定之總重量至明，受處分人以前詞據以爭
    執並未超載，要屬卸責之詞，不足採信。又違反道路交通管
    理事件統一裁罰基準及處理細則第12條第1項第13款雖規定
    「行為人駕駛汽車裝載貨物超過核定之總重量或總聯結重量
    ，未逾百分之十，而未嚴重危害交通安全、秩序或發生交通
    事故，且情節輕微，以不舉發為適當者，交通勤務警察或依
    法令執行交通稽查任務人員得對其施以勸導，免予舉發」，
    然其制定之目的乃在於考量儀器測量之精準度等因素，避免
    因交通執法儀器使用上發生誤差，而以一定之「寬容值」作
    為篩選舉發處罰對象之作法，由員警斟酌儀器測得之數據，
    決定是否舉發，並非提高法定核定總重量之標準，亦非授與
    車輛所有人增加裝載量之利益，車輛所有人或駕駛人不僅不
    因之取得超載之權利，尤不得執為車輛裝載上限之標準，是
    以汽車裝載貨物若超過核定之總重量，執勤員警依上述規定
    斟酌寬容值之限值而不予舉發固屬合法，惟其未斟酌寬容值
    之限值而為舉發，亦難謂為違法。
五、綜上所述，受處分人所有之前揭車輛上載運之貨物總重量既
    已超過核定之總重量，則原處分機關援引道路交通管理處罰
    條例第29條之2第1項、第3項之規定，裁罰異議人罰鍰1萬4
    千元，並記汽車違規紀錄1次，核無違誤。本件受處分人之
    異議為無理由，應予駁回。
據上論斷，應依道路交通管理處罰條例第87條、道路交通案件處
理辦法第19條，裁定如主文。
中    華    民    國    99    年    10    月    19    日
                  交通法庭            法  官   紀佳良
以上正本證明與原本無異。
如不服本裁定，應於裁定送達後五日內向本院提出抗告狀（須附
繕本）。
中    華    民    國    99    年    10    月    19    日
                                      書記官   林佑儒

司法院資訊處製作；財團法人民間司法改革基金會備份。
